【裁判字號】    97,訴,117
【裁判日期】    970909
【裁判案由】    綜合所得稅
【裁判全文】
臺中高等行政法院判決
                                       97年度訴字第117號
                              .
原      告  甲○○
被      告  財政部臺灣省中區國稅局
代  表  人  乙○○
訴訟代理人  丙○○
上列當事人間因綜合所得稅事件，原告不服財政部中華民國97年
2月13日台財訴字第09700008930號訴願決定，提起行政訴訟，本
院判決如下︰
    主  文
原告之訴駁回。
訴訟費用由原告負擔。
    事實及理由
一、事實概要：緣原告係有限責任臺灣省第二資源回收物運銷合
    作社（下稱二資社）運銷班長，民國（下同）88年度綜合所
    得稅結算申報，經被告機關查獲其利用二資社無共同運銷事
    實之社員郭幸真等12人名義，偽充運銷社員，分散營利所得
    計新臺幣（下同）2,752,350元，乃歸併核定原告當年度綜
    合所得總額3,311,794元，補徵稅額490,138元，並處罰鍰37
    0,600元（計至百元止）。原告不服，就營利所得及罰鍰等
    項目申請復查，獲准追減罰鍰185,300元，其餘復查駁回。
    原告仍不服，提起訴願，遭決定駁回，遂提起行政訴訟。
二、本件原告主張：
（一）廢棄物回收交易之特殊性與運銷合作社成立之背景：廢棄
      物回收之產業性質與一般貨物買賣不同，蓋廢棄物之回收
      多係透過個人四處收集並逐層集中後，始具有經濟價值，
      而得交付再生工廠。此一回收過程係由拾荒者、社會大眾
      收集再生資源，售予小盤商，而後小盤商售予中盤商，中
      盤商售予大盤商，大盤商再售予再生回收業（如鋼鐵廠、
      造紙廠．．．等）。依財政政部80年7月16日台財稅第800
      705304號函規定廢棄物出售有所得的個人，須提供個人資
      料給舊貨商申報一時貿易所得，以作為舊貨商的進貨憑證
      。以上辦法公布後適逢環保署將「垃圾減量，資源回收」
      訂為國家重大環保政策，所以「垃圾減量，資源回收」成
      了全民運動。歷經十多年了財政部未曾以公權力向全民宣
      導及強力稽查執行上述完稅規定，所以全臺灣原始出售廢
      棄物有所得的拾荒者、社會大眾不知道也不願提供個人資
      料給舊貨商登記及申報一時貿易所得，影響所及，小盤商
      、中盤商、大盤商均無法取得進項憑證以列報營業成本，
      惟大盤商出售回收資源予再生工廠時，依法卻必須開立銷
      貨發票，但大盤商無能力往前追溯要求小中盤舊貨商提供
      憑證，以作為營利事業所得稅結算申報時的進貨成本扣抵
      銷貨收入之用，造成大盤商只有銷貨收入而無成本可資扣
      抵，如將全部收入申報大盤商之個人一時貿易所得，其結
      果導致前開廢棄物交易流程未申報之所得全數集中於大盤
      商，再因累進稅率會產生極不合理之「租稅集中負擔」現
      象。為輔導廢棄回收業出售廢棄物給再生工廠時須開立銷
      貨發票，以讓廢棄物回收交易進入加值型營業稅體系及解
      決「租稅集中負擔」現象，「廢棄物運銷合作社」乃應運
      而生，其係藉由社員共同運銷之方式，廢棄物集中後由運
      銷合作社作為營業主體，由合作社以共同運銷機制出售，
      由合作社開立銷貨發票予再生工廠，至於運銷合作社的銷
      貨收入則是以徵召運銷社員申報社員個人一時貿易所得，
      歸課社員個人綜合所得稅，以作為合作社之進貨成本，扣
      抵合作社之銷貨收入，以完成相關賦稅之繳納。
（二）過去財政部基於廢棄物產業特性與針對運銷合作社之成立
      背景所持立場如下：85年臺灣省廢棄物運銷合作社（下稱
      廢合社）等3所省級廢合社的銷貨收入是以徵召運銷社員
      申報一時貿易資料，所以廢合社的銷貨收入所申報一時貿
      易所得的社員不一定是廢棄物實際出售有所得的小、中、
      大盤舊貨商，因此被調查單位以「利用人頭社員，虛報進
      貨成本，虛開發票」移送給全省各稅捐單位處理。10年來
      全省各稅捐單位的處理結果是大盤舊貨商或廢合社無論是
      被以涉及「利用人頭社員，虛報進貨成本，虛開發票」，
      處分營業稅或所得稅的違章逃漏稅處分案行政救濟後大都
      由全省各稅捐機關依據86年3月18日台財稅第000000000號
      、87年7月14日台財稅第000000000號解釋函令規定及88年
      6月24日台財稅第000000000號財政部行文臺灣臺北地方法
      院函之內容以沒有逃漏稅結案。綜上可知，以上財政部函
      釋規定及財政部行文臺灣臺北地方法院函之說明可說是財
      政部對於舊貨商廢棄物出售時以「運銷合作社」擔任營業
      主體時如何完稅始係合法所持立場及具體主張。
（三）由於廢棄物是經由個人逐層回收再集中出售予再生工廠，
      財政部考量其與一般商品買賣不同之特殊性，因此寬認共
      同運銷之社員資格，以適度緩和「租稅集中負擔」現象，
      俾符租稅公平，並落實運銷合作社成立之宗旨，因此因涉
      及廢合社「利用人頭社員，虛報進貨成本，虛開發票」之
      違章案件得以以沒有逃漏稅結案，下舉案例說明之：
  １、案例A：大盤舊貨商向拾荒者、小、中盤舊貨商進貨時因
      無法取得進項憑證，乃化身兼任運銷合作社收集站代表（
      運銷合作社內部作業是以司庫或運銷班長稱之）於廢棄物
      出售給再生工廠時或是所屬營利事業買進無法取得進項憑
      證之廢棄物時，由運銷合作社擔任營業主體，以運銷合作
      社發票交付再生工廠或是作為所屬營利事業進項憑證扣抵
      銷項稅額，此案例之交易型態與本案相同，且於行政救濟
      ，該司庫或所屬營利事業均以未逃漏稅結案（臺北縣稅捐
      稽徵處87年9月14日87北縣稅法字第453586號復查決定、
      臺北市政府88年3月4日府訴字第8709276601號訴願決定、
      臺北市國稅局90年10月8日財北國稅法字第90038192號復
      查決定及新竹市稅捐稽徵處90年2月13日新市稅法字第890
      02720號復查決定參照）。
  ２、案例B（訴外人史碩俊之83年度營利事業所得稅及滯報金
      案參照）：因廢合社之銷貨收入是由廢合社以徵召運銷社
      員申報一時貿易資料作為進貨成本扣抵銷貨收入，因此廢
      合社81至84年度之銷貨收入遭北區國稅局以「利用人頭社
      員，虛報進貨成本，虛開發票」涉及「漏報銷貨收入」處
      分逃漏營利事業所得稅，惟經財政部於95年5月25日以台
      財訴字第09500139880號訴願決定，以廢合社並未逃漏83
      年度營業稅，並基於同一課稅事實，亦未逃漏營利事業所
      得稅。換言之，舊貨商廢棄物出售時由廢合社統一開立銷
      貨發票，廢合社的銷貨收入以徵召運銷社員申報一時貿易
      所得作為進貨成本的完稅制度並無不法，亦即廢棄物出售
      時如由運銷合作社擔任營業主體，運銷合作社之銷貨收入
      以綜合所得稅方式完稅並無不法。而二資社沿襲上開完稅
      制度，亦應無不法。故於本案原告所出售廢棄物之營業主
      體為二資社，二資社之銷貨收入所應納之所得稅係由二資
      社社員依法完納，原告毋需再就此部分銷貨收入再完納所
      得稅。
（四）原告是經由二資社授權在廢棄物收集站代表二資社買賣廢
      棄物及收付款項的代表，二資社內部作業時以司庫或運銷
      班長稱之，原告在本案與其他廢合社案的交易型態及完稅
      方式完全雷同，亦符合財政部87年台財稅第000000000號
      解釋函令規定。原告只是一個舊貨商，雖不諳稅法卻知國
      民應盡納稅義務，但無法理解相同案情相同法規、相同完
      稅方式下，過去廢合社案與現在二資社案財政部的處理結
      果為何不同，尤其廢合社案還是發生在二資社案前。若二
      資社擔任舊貨商廢棄物出售時的營業主體，二資社的銷貨
      收入以徵召運銷社員申報一時貿易所得歸課社員綜合所得
      稅作為進貨成本的完稅方式，現在財政部認為是利用人頭
      社員協助大盤舊貨商逃漏稅，則過去財政部處理廢合社案
      時為何對全省2百多名舊貨商及廢合社開出處分書後又以
      沒有逃漏稅結案，尤其是北區國稅局對廢合社以「利用人
      頭社員虛報進貨成本」的營利事業所得稅處分在89年4月
      29日由財政部訴願審議委員會以「撤銷原處分，由被告另
      為處分」作出訴願決定後，歷經5年多的調查在95年1月再
      度開出處分書，但在95年8月所作第3次復查決定書已證明
      廢合社以不是廢棄物實際出售者的社員（檢方以人頭社員
      稱之）申報個人一時貿易所得作為進貨成本的完稅制度並
      無不法。如果合作社的完稅制度沒有不法。本案原告被指
      控逃漏所得稅是因為二資社作為營業主體時所出售廢棄物
      的銷貨收入是以徵召運銷社員申報一時貿易資料作為進貨
      成本扣抵銷貨收入，原告沒有就所經手出售廢棄物申報原
      告本人之一時貿易資料，故指控原告涉及銷貨漏報所得。
      個人一時貿易所得的本質是屬財產交易所得，又所得稅法
      的精神是有所得就要繳稅，所以二資社的銷貨收入理應分
      別申報出售廢棄物有所得的拾荒者、社會大眾及小、中、
      大盤舊貨商。二資社作為廢棄物出售時的營業主體時，二
      資社的銷貨收入是全民共享而非全歸原告個人獨得，所以
      如要求二資社的銷貨收入須全部申報原告個人之一時貿易
      所得，將全部賦稅歸原告一人承受，經由累進稅率會造成
      租稅負擔不合理現象。
（五）綜上，原告短漏報所得額部分的銷貨收入其出售廢棄物的
      營業主體是二資社，且二資社的完稅制度符合財政部在過
      去處理廢合社涉及「利用人頭社員逃漏稅」案時所發布解
      釋函令的規定，並無不法，故原告在本案並沒有漏報所得
      ，因為所出售廢棄物銷貨收入應納之所得稅是由營業主體
      二資社以該社社員申報一時貿易所得歸課社員個人綜合所
      得稅完納之。爰請准予判決將訴願決定及原處分（復查決
      定）不利原告部分均撤銷。
三、被告則以：
（一）關於營利所得部分：
  １、按「個人之綜合所得總額，以其全年下列各類所得合併計
      算之：第一類：營利所得．．．個人一時貿易之盈餘皆屬
      之。」為行為時所得稅法第14條第1項第1類前段所明定。
      次按「臺灣省廢棄物運銷合作社之司庫如兼具其他營利事
      業負責人之身分，其交付再生工廠之廢棄物，除調查單位
      移送之筆錄及報告書外，若尚無其他具體事證證明確係該
      營利事業銷售與再生工廠者，基於前述廢棄物回收與一般
      貨物買賣性質確有不同之考量，宜認定係該社社員共同運
      銷之廢棄物，依一時貿易所得，歸課社員之綜合所得稅。
      」「納稅義務人利用他人名義分散所得之案件，其應補稅
      額之計算，依本部62年3月21日台財稅第32131號函規定，
      係採實質課稅原則，應先扣除受利用分散人溢繳稅額後再
      行發單補徵。」為財政部87年7月14日台財稅第000000000
      號函及90年12月24日台財稅字第0900456675號令所明釋。
      又「綜合所得稅個人一時貿易盈餘之單一純益率，自74年
      起調整為百分之六。」為財政部73年12月24日台財稅第65
      468號函所核定。
  ２、原告88年度綜合所得稅結算申報，利用他人名義分散營利
      所得2,752,350元，經被告機關查獲通報所屬員林稽徵所
      依前揭財政部令釋，核定補徵應納稅額490,138元。原告
      不服，申請復查主張本案資源回收物出售予再生工廠之營
      業主體為二資社，依過去財政部所發布解釋函令，二資社
      所出售廢棄物之銷貨收入應納所得稅是由其社員申報一時
      貿易所得歸課社員個人綜合所得稅完納之，社員替代小、
      中及大盤舊貨商作為出貨人，財政部應考量其與一般商品
      買賣不同之特殊性，以適度緩和稅負集中負擔現象云云。
      經被告機關復查決定略以：按原告為二資社社員兼運銷班
      長（或稱司庫），經被告機關查獲其於88年度利用無共同
      運銷事實之二資社社員郭幸真、王韻雯、林清涼、周阿芽
      、巫三郎、楊昌順、巫忠烈、楊春福、洪清華、巫文堂、
      洪林招弟、洪李雪、許秀女等13人名義（本院按：許秀女
      部分為贅列，實際應為郭幸真等12人），偽充運銷社員，
      分散其88年度銷貨額計45,872,509元，有二資社社員名冊
      、司庫銷貨統計表、司庫分散所得統計表、原告使用二資
      社人頭社員明細表及人頭社員郭幸真訪查表可稽。次按被
      告機關按原告88年度利用前開人頭社員名義分散銷貨收入
      45,872,509元，依據90年12月24日台財稅字第0900456675
      號令規定計算一時貿易所得2,752,350元（45,872,509元
      ×6%），歸課原告88年度所得並無不合，且前揭利用人頭
      社員名義分散所得亦為原告所不爭，有原告95年6月13日
      至被告機關談話紀錄可稽。至於原告主張本案應考量其與
      一般商品買賣不同之特殊性，以適度緩和稅負集中負擔現
      象乙節，按原告確有利用人頭社員身分從事共同運銷行為
      ，分散其個人一時貿易之所得，規避個人高累進稅率，以
      達逃漏綜合所得稅之目的，原查依原告88年度實際銷售額
      45,872,509元，核定其一時貿易所得2,752,350元，扣除
      受利用分散人溢繳稅額76,824元後，核定應補稅490,138
      元並無不合，復查後乃予維持。至原告所提示訴願及行政
      訴訟撤銷之案例，係查得廢合作社之社員均實際從事廢棄
      物運銷，則該合作社當年度共同運銷之營業額，即應歸課
      社員之綜合所得稅，與本件為原告利用未實際從事共同運
      銷之二資社人頭社員攤計其銷售額之情形自屬有別，原告
      主張援引適用顯無理由，復查後遂予以駁回。原告不服提
      起訴願，經訴願決定維持原處分在案。
  ３、訴訟意旨略謂：原告仍執前詞主張依財政部過去所發布解
      釋函令，二資社所出售廢棄物之銷貨收入應納所得稅是由
      其社員申報一時貿易所得，歸課社員個人綜合所得稅完納
      之，社員替代小、中及大盤舊貨商作為出貨人，應考量其
      與一般商品買賣不同之特殊性，以適度緩和稅負集中負擔
      現象，並檢附二資社類似案情之案件，主張全案均以未逃
      漏稅結案云云。惟原告主張不足採據理由，已論駁如上，
      原告復執前詞爭執，復無新事證可稽，所訴委不足採。
（二）關於罰鍰部分：
  １、按「納稅義務人應於每年二月二十日起至三月底止，填具
      結算申報書，向該管稽徵機關，申報其上一年度內構成綜
      合所得總額．．．之項目及數額，以及有關減免、扣除之
      事實，並應依其全年應納稅額減除．．．扣繳稅額及可扣
      抵稅額，計算其應納之結算稅額，於申報前自行繳納。」
      「納稅義務人已依本法規定辦理結算申報，但對依本法規
      定應申報課稅之所得額有漏報或短報情事者，處以所漏稅
      額二倍以下之罰鍰。」為行為時所得稅法第71條第1項前
      段及第110條第1項所明定。
  ２、原告88年度綜合所得稅結算申報，短報本人之營利所得2,
      752,350元，有調查通報資料、談話筆錄及原告88年度綜
      合所得稅結算申報書影本可稽，違章事證明確，被告機關
      按所漏稅額370,679元處1倍罰鍰370,600元（計至百元止
      ），原告併同本稅申請復查。經被告機關復查決定略以：
      系爭所得既經維持已如前述，原處罰鍰並無違誤，應予維
      持，惟依財政部96年5月18日台財稅字第09604517070號函
      釋「有限責任二資社案違章類型及解決方案一覽表」項次
      1規定，本件違章裁罰倍數降為0.5倍，原處罰鍰復查後乃
      予追減185,300元。原告不服提起訴願，亦經訴願決定駁
      回在案。
  ３、原告仍執前詞主張一般廢棄物回收與一般商品買賣有不同
      之特殊性，二資社已依規定申報該等社員之一時貿易所得
      並完納稅捐，被告機關核課其營利所得並處罰鍰應予註銷
      。惟原告併同本稅提起訴訟，其主張不足採之理由，已論
      述如前，原告復執前詞爭執，復無新事證可稽，所訴委不
      足採。
（三）綜上，本件原處分及訴願決定並無違誤，請准予判決駁回
      原告之訴。
四、兩造之爭點：本件原告是否有利用他人名義分散營利所得？
    二資社出售廢棄物之銷貨收入，其應納所得稅是否得由其社
    員申報一時貿易所得，歸課社員個人綜合所得稅完納之？．
五、經查：
（一）按「個人之綜合所得總額，以其全年下列各類所得合併計
      算之：第一類：營利所得：公司股東所獲分配之股利總額
      、合作社社員所獲分配之盈餘總額、合夥組織營利事業之
      合夥人每年度應分配之盈餘總額、獨資資本主每年自其獨
      資經營事業所得之盈餘總額及『個人一時貿易之盈餘』皆
      屬之。」及「本法第十四條第一項第一類所稱一時貿易之
      盈餘，指非營利事業組織之個人買賣商品而取得之盈餘，
      其計算準用本法關於計算營利事業所得額之規定。」行為
      時所得稅法第14條第1項第1類及同法施行細則第12條分別
      定有明文。又「綜合所得稅個人一時貿易盈餘之單一純益
      率，自74年起調整為百分之六。」「臺灣省廢棄物運銷合
      作社之司庫如兼具其他營利事業負責人之身分，其交付再
      生工廠之廢棄物，除調查單位移送之筆錄及報告書外，若
      尚無其他具體事證證明確係該營利事業銷售與再生工廠者
      ，基於前述廢棄物回收與一般貨物買賣性質確有不同之考
      量，宜認定係該社社員共同運銷之廢棄物，依一時貿易所
      得，歸課社員之綜合所得稅。」及「納稅義務人利用他人
      名義分散所得之案件，其應補稅額之計算，依本部62年3
      月21日台財稅第32131號函規定，係採實質課稅原則，應
      先扣除受利用分散人溢繳稅額後再行發單補徵。漏稅額之
      計算，亦應先行扣除受利用分散人溢繳之稅額後再據以裁
      處罰鍰。」財政部73年12月24日台財稅第65468號、87年7
      月14日台財稅第000000000號及90年12月24日台財稅字第0
      900456675號函釋在案。次按「納稅義務人應於每年二月
      二十日起至三月底止，填具結算申報書，向該管稽徵機關
      ，申報其上一年度內構成綜合所得總額或營利事業收入總
      額之項目及數額，以及有關減免、扣除之事實，並應依其
      全年應納稅額減除暫繳稅額、尚未抵繳之扣繳稅額及可扣
      抵稅額，計算其應納之結算稅額，於申報前自行繳納。」
      及「納稅義務人已依本法規定辦理結算申報，但對依本法
      規定應申報課稅之所得額有漏報或短報情事者，處以所漏
      稅額兩倍以下之罰鍰。」為行為時所得稅法第71條第1項
      前段及第110條第1項所明定。再財政部96年5月18日台財
      稅字第09604517070號函行政院略以：「說明：．．．二
      有關有限責任臺灣省第二資源回收物運銷合作社案關業者
      之行政救濟案件，經本部賦稅署整理歸納其違章類型，並
      於96年5月10日邀集各地區國稅局研商解決方案（詳如『
      有限責任臺灣省第二資源回收物運銷合作社案違章類型及
      解決方案一覽表』），函送各地區國稅局照辦。」該一覽
      表「項次1」違章類型「以人頭社員分散所得」解決方案
      「1.仍依法補稅處罰，惟93年度以前案件之裁罰倍數由1
      倍降為0.5倍。」
（二）本件原告係二資社運銷班長（或稱「司庫」-按司庫為二
      資社前身廢合社時期之稱呼，嗣於二資社改稱為「運銷班
      長」），88年度綜合所得稅結算申報，經被告機關查獲其
      利用二資社無共同運銷事實之社員郭幸真等12人名義，偽
      充運銷社員，分散其88年度銷貨額計45,872,509元，乃計
      算營利所得2,752,350元（45,872,509元×6%＝2,752,350
      元），歸併核定原告當年度綜合所得總額3,311,794元，
      補徵稅額490,138元，並按所漏稅額370,600元處1倍罰鍰
      370,600元（計至百元止）。原告不服，主張本案資源回
      收物出售予再生工廠之營業主體為二資社，依過去財政部
      所發布解釋函令，二資社所出售廢棄物之銷貨收入，應納
      所得稅是由其社員申報一時貿易所得，歸課社員個人綜合
      所得稅完納之，社員替代小、中及大盤舊貨商作為出貨人
      ，財政部應考量其與一般商品買賣不同之特殊性，以適度
      緩和稅負集中負擔現象云云，申經被告機關復查決定以，
      按原告為二資社社員兼運銷班長（或稱司庫），經查獲其
      於88年度利用無共同運銷事實之二資社社員郭幸真、王韻
      雯、林清涼、周阿芽、巫三郎、楊昌順、巫忠烈、楊春福
      、洪清華、巫文堂、洪林招弟、洪李雪等12人（被告機關
      及訴願決定均贅列「許秀女」姓名，而誤載為郭幸真等13
      人）名義，偽充運銷社員，分散其88年度銷貨額計45,872
      ,509元，有二資社社員名冊、司庫銷貨統計表、司庫分散
      所得統計表、原告使用二資社人頭社員明細表及人頭社員
      郭幸真訪查表可稽。次按原告88年度利用前開人頭社員名
      義分散銷貨收入共45,872,509元，依據財政部90年12月24
      日台財稅字第0900456675號令釋意旨，計算其營利所得為
      2,752,350元(45,872,509元×6%＝2,752,350元)，歸課原
      告當年度所得，並無不合，且前揭利用人頭社員名義分散
      所得亦為原告所不爭，有其95年6月13日赴被告機關所製
      作談話紀錄附案佐證。至所主張本案應考量其與一般商品
      買賣不同之特殊性，以適度緩和稅負集中負擔現象乙節，
      按原告確有利用人頭社員身分從事共同運銷行為，以分散
      其個人一時貿易之所得，規避個人高累進稅率，以達逃漏
      綜合所得稅之目的，是原查依其88年度實際銷售額45,872
      ,509元，核定其營利所得2,752,350元，扣除受利用分散
      人溢繳稅額76,824元後，核定應補稅額490,138元，並無
      不合。至原告所提示曾經財政部訴願決定及行政法院行政
      訴訟撤銷之案例，係查得臺灣省廢棄物運銷合作社之社員
      均實際從事廢棄物運銷，則該合作社當年度共同運銷之營
      業額，即應歸課社員之綜合所得稅，與本件為原告利用未
      實際從事共同運銷之二資社人頭社員，攤計其銷售額之情
      形，自屬有別等由，駁回其有關營利所得部分復查之申請
      ；原處罰鍰部分，則依前揭財政部96年5月18日台財稅字
      第09604517070號函規定改按所漏稅額處以0.5倍之罰鍰18
      5,300元（計至百元止），准予追減罰鍰185,300元。原告
      不服，執持前詞提起訴願，主張依財政部過去所發布解釋
      函令，二資社所出售廢棄物之銷貨收入應納所得稅是由其
      社員申報一時貿易所得，歸課社員個人綜合所得稅完納之
      ，社員替代小、中及大盤舊貨商作為出貨人，應考量其與
      一般商品買賣不同之特殊性，以適度緩和稅負集中負擔現
      象等語，經訴願決定予以駁回。
（三）查首揭財政部87年7月14日台財稅第000000000號函釋：「
      臺灣省廢棄物運銷合作社之司庫如兼具其他營利事業負責
      人之身分，其交付再生工廠之廢棄物，除調查單位移送之
      筆錄及報告書外，若尚無其他具體事證證明確係該營利事
      業銷售與再生工廠者，基於前述廢棄物回收與一般貨物買
      賣性質確有不同之考量，宜認定係該社社員共同運銷之廢
      棄物，依一時貿易所得，歸課社員之綜合所得稅。」係在
      闡明廢棄物之回收，若係透過個人到處收集後，再逐層集
      中交付再生工廠，其產業性質自與一般貨物買賣不同，是
      二資社社員共同運銷之廢棄物，依一時貿易所得，歸課社
      員之綜合所得稅等情，此乃考量廢棄物回收之特殊性，而
      依一時貿易所得，歸課社員之綜合所得稅，惟並非准予實
      際所得人得以利用該社社員共同攤計銷售額。次查，本件
      原告為二資社社員兼運銷班長（或稱司庫），其於88年度
      利用無共同運銷事實之二資社社員郭幸真、王韻雯、林清
      涼、周阿芽、巫三郎、楊昌順、巫忠烈、楊春福、洪清華
      、巫文堂、洪林招弟、洪李雪等12人名義，偽充運銷社員
      ，分散其88年度銷貨額計45,872,509元，有二資社社員名
      冊、司庫銷貨統計表、司庫銷貨明細表、司庫分散所得統
      計表、司庫分散所得明細表、二資社運銷班長（司庫- 原
      告部分）銷貨並由該社代開統一發票（銷項）及相對分配
      表、原告使用二資社人頭社員明細表暨原告繳交人頭社員
      費或營業稅、手續費等資金明細表在卷（原處分卷第52至
      66頁、本院卷第86至99頁）可稽。又二資社出納林淑娟於
      93年4月28日法務部調查局臺北市調查處人員詢問時供稱
      ：「（你的經歷、現職、業務範圍及家庭狀況）我．．．
      約在85年間吳招治籌組有限責任臺灣省第二資源回收物運
      銷合作社（下簡稱二資社），請我幫忙籌組社務事宜，而
      在86年我即擔任出納工作迄今」、「（你於何時在二資社
      上班）我在85年5、6月吳招治因臺灣省廢棄物運銷合作社
      （下簡稱廢合社）結束運作，而另籌組二資社時請我幫忙
      籌備社務事宜，86年7月籌組完成二資社，並開始運作，
      我即擔任該社出納工作迄今」、「（你在二資社負責業務
      為何）我在二資社雖擔任出納除負責二資社金錢收付工作
      外，吳招治另分配我負責申報社員個人一時貿易所得，且
      尚有要整理編號二資社或吳招治招募新近社員等工作」、
      「（二資社司庫與運銷班長有何區別）在之前廢合社時期
      資源回收站負責人即是司庫，而在二資社時期將先前廢合
      社司庫名稱改為運銷班長．．．」、「（運銷班長-司庫
      是否為二資社內部員工）不是」、「（運銷班長-司庫有
      無支領二資社薪資）沒有」、「甲○○所屬運銷班成員悉
      數用渠等自行提供人頭社員」、「（．．．運銷班長自行
      提供社員其等個人一時貿易所得如何申報）．．．運銷班
      長自行提供社員之個人一時貿易所得，係由運銷班長意思
      自行決定攤提金額」、「（你分配各社員一時貿易所得銷
      售額是否均應歸屬予運銷班長（司庫）之運銷營業額）是
      的」、「（各運銷班長買進廢棄物再銷售予再生廠商並交
      付二資社發票，買賣之間之差價是否由各運銷班長自負損
      益盈虧）是的」等語（本院卷第111至127頁）；原告於95
      年6月13日被告機關調查時陳稱：「（二資社開立臺中商
      業銀行溪湖分行帳號：000-0000-000印章及存摺是否為台
      端保管使用，台端動用該帳戶資金是否需取得二資社同意
      ）該帳戶之印章及存摺係由我保管使用，而該帳戶之資金
      亦係由我所自由運用，並不需經二資社之同意」、「（請
      問台端是否認識二資社編列之台端運銷班成員，渠等是否
      有實際從事共同運銷）楊春福、巫三郎等人係我找來的親
      友，因我本身在做廢棄物回收，若全部歸到我一人則會適
      用較高之稅率，所以才透過該等親友分散我的所得額，並
      以他們的名義充當社員申報個人一時貿易所得，我則負責
      幫他們繳納所得稅」、「（台端88至90年度銷售廢棄物銷
      售額計140,726,391元，卻以楊春福、巫三郎（明細如附
      表-按即二資社有關原告部分之運銷班長-司庫分散所得統
      計表）等人名義申報一時貿易所得，藉以分散台端之所得
      ，涉嫌違反所得稅法，台端有何說明）我確實有利用上該
      親友分散個人所得，不過我已用他們的名義申報一時貿易
      所得，我並幫他們繳納所得稅，依二資社之運作模式，只
      要有人願意充當社員申報個人一時貿易所得並繳納所得稅
      即可」等語（原處分卷第41至45頁），並在被告機關提示
      之上開二資社有關原告部分之運銷班長（司庫）分散所得
      統計表（含訴外人許秀女名義部分）簽名確認（原處分卷
      第38、39頁）；二資社編列之原告運銷班成員郭幸真回復
      被告機關訪查事項亦稱：「（台端有無聽聞有限責任臺灣
      省第二資源回收物運銷合作社（以下簡稱二資社），其設
      址於何處、經營何種業務）否」、「（台端是否認識二資
      社實際負責人吳招治或該社社務人員）否」、「（台端是
      否為二資社社員，何時、何人介紹入社，有無簽署入社同
      意書）我不是二資社社員」、「（二資社或介紹人有無告
      知台端參加合作社成為社員之目的）我從未接過，更沒聽
      過什麼是二資社」、「（台端於88年至90年度間有無從事
      資源回收業務，如何交付回收物辦理共同運銷）我從未從
      事資源回收的業務」等語（原處分卷第37頁）。綜合上開
      原告於被告機關調查時之陳述、二資社編列為原告運銷班
      成員郭幸真對原告詢問事項所為答復、二資社出納林淑娟
      於法務部調查局臺北市調查處的供述及前舉統計表、明細
      表等全部證據資料，並參酌林淑娟在二資社前身即廢合社
      85年5、6月間結束運作，吳招治籌組二資社時，即參與籌
      備二資社社務事宜，且於86年7月籌組完成二資社並開始
      運作後，除即擔任出納工作（迄至93年4月28日接受詢問
      時始終擔任該社出納工作）外，並負責申報該社社員個人
      一時貿易所得事宜，對二資社業務之運作應甚為熟悉等情
      ，顯見原告於被告機關前開調查時所稱上揭郭幸真等12人
      乃原告利用其等名義充當二資社社員分散營利所得，以避
      免較高之稅率等語，與事實相符，是原告利用未實際從事
      共同運銷之二資社人頭社員，攤計其銷售額，並藉予分散
      所得之事證明確，自堪認定。從而，被告機關依據前開事
      證，以「原告雖為富明塑膠有限公司（按該公司於83年11
      月2日設立、95年3月15日歇業、97年1月29日為撤銷登記-
      見本院卷第141、142頁營業稅稅籍資料查詢作業）負責人
      ，但尚無法查得實際為公司銷貨而開立二資社統一發票交
      付銷售對象之具體事證，依據財政部87年7月14日台財稅
      第000000000號函釋，認定係原告以二資社社員身分所從
      事之共同運銷行為」，並以原告「確實為規避稅賦，以無
      共同運銷事實之親友偽充運銷班社員編造不實交易資料，
      藉以分散其實際銷售額，已達逃漏綜合所得稅之目的」，
      「宜認定是二資社社員（原告）所為共同運銷行為，歸課
      一時貿易所得」（原處分卷第46至49頁），乃核定原告88
      年度營利所得2,752,350元（45,872,509元×6%＝2,752,3
      50元），扣除受利用分散人溢繳稅額76,824元後，核定應
      補稅額490,138元（見原處分卷第29頁原告88年度歸戶一
      時貿易所得明細及原處分卷第31頁核定通知書）。復查後
      改按所漏稅額處以0.5倍之罰鍰185,300元（計至百元止）
      ，准予追減罰鍰185,300元，其餘（營利所得部分）復查
      駁回，揆諸首開規定及說明，並無不合，訴願決定遞予維
      持，亦無違誤。至原告檢附二資社類似案情之案件（臺北
      縣稅捐稽徵處87年9月14日87北縣稅法字第453586號復查
      決定書、臺北市政府88年3月4日府訴字第8709 276601號
      訴願決定書、財政部臺北市國稅局90年11月8日財北國稅
      法字第90038792號復查決定書、財政部89年1月17日台財
      訴第0000000000號再訴願決定書、新竹市稅捐稽徵處90年
      2月13日89新市稅法字第89002720號營業稅復查決定書、
      財政部95年5月25日台財訴字第09500139880號訴願決定書
      、財政部臺灣省北區國稅局95年8月14日北區國稅法一字
      第0950013450號重核復查決定書-本院卷第27至54頁、訴
      願卷第58至99頁），主張全案均以未逃漏稅結案乙節，查
      所舉案例係廢合社之司庫或社員同時兼具營利事業負責人
      身分，從事廢棄物回收，以其當年度該合作社共同運銷之
      營業額，予以補徵營業稅，並就核定之營利事業所得額，
      減除已納營利事業所得稅後之餘額計算營利所得，歸課個
      人綜合所得稅，惟依首揭財政部87年7月14日函釋意旨，
      若尚無其他具體事證證明確係該營利事業銷售與再生工廠
      者，基於廢棄物回收與一般貨物買賣性質確有不同之考量
      ，宜認定係該社社員共同運銷之廢棄物，依一時貿易所得
      ，歸課社員之綜合所得稅，乃撤銷營業稅，並以營業稅既
      已撤銷，據以核定歸課綜合所得稅之營利所得自失所附麗
      ，然此等案例與系爭營利所得係原告利用未實際從事共同
      運銷之人頭社員，分散攤計其銷售額之情形有別，尚難比
      附援引。
（四）綜上所述，本件原告訴訟論旨所指各節，難謂可採，其訴
      請撤銷訴願決定及原處分（復查決定）不利原告部分，為
      無理由，應予駁回。
六、據上論結，本件原告之訴為無理由，依行政訴訟法第195條
    第1項後段、第98條第1項前段，判決如主文。
中    華    民    國    97    年    9     月    9     日
                臺中高等行政法院第二庭
                          審判長法  官  胡  國  棟
                                法  官  許  武  峰
                                法  官  林  秋  華
以上正本證明與原本無異。
如不服本判決，應於判決送達後20日內向本院提出上訴書狀，其
未表明上訴理由者，應於提起上訴後20日內向本院提出上訴理由
書（須依對造人數附具繕本）；如於本判決宣示或公告後送達前
提起上訴者，應於判決送達後20日內補提上訴理由書（須附繕本
）。未表明上訴理由者，逕以裁定駁回。
中    華    民    國    97    年    9     月    9     日
                                書記官  蔡  逸  媚


司法院資訊處製作；財團法人民間司法改革基金會備份。
